臺灣高等法院臺中分院刑事判決　　　　　　　　　九十三年度上訴字第一四一二號
　　上　訴　人　臺灣南投地方法院檢察署檢察官
　　被　　　告　寅○○
　　　　　　　　庚○○
　　　　　　　　壬○○
　　　　　　　　戊○○
　　右四人共同
　　選任辯護人　丁○○
　　　　　　　　丙○○
　　　　　　　　子○○律師
　　被　　　告　甲○○
　　　　　　　　辛○○
　　右二人共同
　　選任辯護人　乙○○
　　　　　　　　己○○
　　　　　　　　癸○○
右上訴人因被告貪污治罪條例案件，不服臺灣南投地方法院九十三年度訴字第四三三
號中華民國九十三年七月二十八日第一審判決（起訴案號：臺灣南投地方法院檢察署
九十二年度偵字第二四三○號），提起上訴，本院判決如左：
      主  文
上訴駁回。
      理  由
一、本案經本院審理結果，認第一審諭知被告寅○○、庚○○、壬○○、戊○○、甲○○、辛○○無罪之判決，並無不當，應予維持，並引用第一審判決書記載之證
    據及理由（如附件）。
二、檢察官上訴意旨略以：
（一）本件「大林─暗渠既有道路改善工程」，經魚池鄉公所切割為九期招標，其中
第二、三、四、五、八、九期之招標日期，均為同一日，既可同日辦理招標，
      顯示上開幾期工程用地徵收應無問題，方辦理招標施工，則自應合併辦理招標
      ，除可節省鄉公所辦理招標之行政資源，亦有利於工程之施工協調進度等，惟
      被告寅○○、庚○○、壬○○、戊○○等公務人員，除第一期以公開招標辦理
      外，竟將上開工程切割並為同日招標，且工程發包金額均低於南投縣政府規定
      必須公開招標之五百萬元，顯有規避公開招標規定之意圖，其等所辯因用地徵
      收問題才切割分段招標云云，顯不可採。
（二）又該工程第八、九期均是同日辦理招標，而魚池鄉公所所撥付之工程款，大部
      分轉入被告甲○○家屬之帳戶內，倘若是返還私人借款，理應有借據、或為整
      筆款項，惟本件轉帳款項竟有尾數，顯見並非借款往來，而係借牌承包業者（
      元吉昌公司）所轉入之工程款項。而被告寅○○竟指定以比價方式辦理招標，
      配合由承包業者借用其他兩家業者牌照陪標，並形式上比價，製作不實之開標
      紀錄，已有圖利特定業者即被告甲○○、辛○○之意圖。
（三）另本件擋土牆追加工程部分，係於八十九年二月二日以指定比價方式辦理招標
      ，依政府採購法之規定，應辦理公開招標，惟被告寅○○竟無視南投縣政府之
      函示（應依政府採購之正常程序辦理），假借九二一震災搶修等理由，以指定
      比價之方式辦理招標，此部分顯有與特定業者勾結、意圖圖利，配合指定特定
      業者懋菖公司借用其他兩家業者牌照進行陪標，進行形式上比價手續，實際上
      已內定由特定業者承包，再製作不實之開標紀錄，顯已有偽造文書之嫌云云。
三、經查本件公訴意旨雖謂被告寅○○等人辦理該工程招標時，明知不得串通廠商圍
    標，但為達到由特定廠商甲○○等得標之目的，將全長僅三七○七公尺之工程，
    切割成九件工程招標，以規避公開招標之規定，此可由該九件工程第一期至第九
    期工程未依順序開標，而是第二期至第六期工程開標日期，比第一期工程開標日
    期提前，且第二期及第三期、第四期及第五期、第八期及第九期工程等開標日期
    為同一日，應可合併招標，竟分割二件於同一日開標（顯見規避公招標之目的）
    ，並於各期工程尚未竣工即辦理次期工程開標，再者，廠商投遞標函之郵戳日期
    除第五期外，餘第二至第九期均為同一日，各期得標價比率，均甚接近核定底價
    等可供佐證。及被告甲○○、辛○○等二人借牌得標之第二、三、五、六、七、
    八、九期及擋土牆工程等，契約連帶保證廠商均為其家族或親友經營之廠商。再
    ，鄉公所核撥工程款，在扣除借牌費及稅金後，均分別轉匯或轉存入甲○○之妻
    謝美蓮、或甲○○本人、或其岳母劉素花之帳戶內，為其認定被告等犯罪之論據
    。惟查公訴意旨所述前開情形，僅係敘述本件事實發生之經過情形，所提之證據
    亦不過為工程招標文件或款項來往之證明等，究竟該等事實，有何積極之證據足
    以認定被告等間有何勾串或舞弊之情事，又如何能認為被告等共犯公訴意旨所指
    之罪嫌等，均付闕如。原審就本件工程何以切割為九期發包施工、是否為被告甲○○、辛○○向投標廠商借牌而涉及偽造文書、有無於經辦工程時勾串舞弊、擋
    土牆工程部分有無涉及偽造私文書、公務員登載不實或另涉犯政府採購法第八十
    七條第四項罪嫌等相關爭點事實，均已詳為調查審酌，而以被告等犯罪不能證明
    ，諭知被告等無罪之判決。檢察官仍執前詞上訴，惟並未敘述原判決所引述有利
    於被告等之證據如何不可採，或就被告不利之證據如何可採之理由，復未舉出任
    何足以證明被告犯罪之具體證據，以供本院調查審認。綜上所述，原判決並無違
    誤之處，應予維持，本件檢察官之上訴，為無理由，應予駁回。
四、據上論斷，應依刑事訴訟法第三百七十三條、第三百六十八條，判決如主文。
本案經檢察官丑○○到庭執行職務。
中      華      民      國      九十三    年    十二    月    十六      日
                                    臺灣高等法院臺中分院刑事第五庭
                                          審判長法  官  袁  從  楨
                                                法  官  姚  勳  昌
                                                法  官  郭  同  奇
右正本證明與原本無異。
檢察官得上訴。
被告不得上訴。
如不服本判決應於收受送達後十日內向本院提出上訴書狀，其未敘述上訴之理由者並
得於提起上訴後十日內向本院補提理由書（均須按他造當事人之人數附繕本）。
                                                書記官  陳  玫  伶
中      華      民      國      九十三   年      十二     月    十七    日
                                                                        Ｉ
